【裁判字號】    97,簡上,392
【裁判日期】    980225
【裁判案由】    竊盜
【裁判全文】
臺灣臺南地方法院刑事判決             97年度簡上字第392號
上  訴  人
即  被  告  戊○○
上  訴  人
即被告之夫  丁○○
上列上訴人等因被告竊盜案件，不服中華民國97年 8月25日本院
97年度簡字第2193號刑事簡易判決（聲請簡易判決處刑案號：97
年度偵字第5096號），提起上訴，本院管轄之第二審合議庭判決
如下：
    主  文
原判決撤銷。
戊○○犯竊盜罪，累犯，處拘役伍拾日，如易科罰金，以新臺幣
壹仟元折算壹日；又犯竊盜罪，累犯，處拘役拾日，如易科罰
金，以新臺幣壹仟元折算壹日；又犯竊盜罪，累犯，處拘役肆拾
日，如易科罰金，以新臺幣壹仟元折算壹日。應執行拘役壹佰日
，如易科罰金，以新臺幣壹仟元折算壹日。
    事  實
一、戊○○自民國82年間起，即多次因竊盜案件，經本院數度判
    處罪刑確定。至95年12月、96年 2月間，又兩度因竊盜案件
    ，經本院先後以96年度簡字第 307號、96年度簡字第1112號
    判決判處有期徒刑 2月、拘役50日確定（嗣後經減刑為拘役
    25日），並分別於96年4月12日、同年9月12日易科罰金執行
    完畢。
二、戊○○於93年 3月間，經醫師診斷罹患「病態偷竊症」，而
    有不易控制之竊盜衝動，因受上開病症影響，乃基於意圖為
    自己不法所有之竊盜犯意，先後於：
  (一)96年12月8日下午3時許，在臺南市○○路○段64號「康是美
    藥妝店」內，趁該店店長乙○○不注意之際，徒手竊取店內
    貨架上之「悠康納麴」1瓶、「味丹納豆」2瓶、「悠康鯊魚
    軟骨」1瓶、「統一牌活力寶典極品靈芝」1瓶（售價合計新
    臺幣〈下同〉8,758元），得手後將上開食品攜回。
  (二)又於97年3月23日下午2時45分許，在臺南市○○路○段62號
    之「阿瘦皮鞋店」前，趁該店店員丙○○不注意之際，徒手
    竊取該店前騎樓貨架上之「竹碳短襪」6雙（售價合計1,320
    元）得手。
  (三)戊○○竊得上開物品後，隨即前往隔壁之同路段64號「康是
    美藥妝店」，並於同日下午3時1分許，再度徒手竊取該藥妝
    店內貨架上擺置之「悠康固永壯強化錠」2 瓶、「悠康固永
    壯鈣鎂膠囊」1瓶。
  (四)嗣因上址「阿瘦皮鞋店」員工丙○○發覺有異，通知上址「
    康是美藥妝店」店長乙○○後，調閱店內監視錄影帶，發覺
    戊○○行竊，乃報警處理，員警循線於同日晚間 6時30分許
    ，在臺南縣永康市○○○街 452號前查獲，並當場在戊○○
    所騎乘之腳踏車菜籃內，扣得「康是美藥妝店」、「阿瘦皮
    鞋店」內遭竊之「統一牌活力寶典極品靈芝」1 瓶、「悠康
    固永壯強化錠」2瓶、「悠康固永壯鈣鎂膠囊」1瓶、「竹碳
    短襪」6雙。
三、案經臺南市警察局第二分局報請臺灣臺南地方法院檢察署檢
    察官偵查後聲請簡易判決處刑。
    理  由
一、證據能力方面：
    本案檢察官所舉用以證明被告犯罪之各項證據，均據被告表
    示同意採為證據之意思，且無事實顯示係公務員因違法蒐證
    所取得之證據，本院審酌該等供述證據、非供述證據作成時
    之情況暨各該證據之性質，亦認為適於作為證據，爰依刑事
    訴訟法第159條之4第2款、第159條之5等規定，於98年2月11
    日審理時當庭裁定認為均有證據能力，合先敘明。
二、實體方面：
  (一)訊據上訴人即被告（下稱被告）戊○○對於上開犯罪事實，
    均坦承不諱，核與被害人即「康是美藥妝店」店長乙○○、
    「阿瘦皮鞋店」店員丙○○於警詢中指訴之情節相符（見警
    卷第4至8頁）。又被告為警查獲當時遭員警查扣之「統一牌
    活力寶典極品靈芝」1瓶、「悠康固永壯強化錠」2瓶、「悠
    康固永壯鈣鎂膠囊」1瓶、「竹碳短襪」6雙，業已分別發還
    被害人乙○○、丙○○ 2人領回，亦有臺南市警察局第二分
    局博愛派出所扣押物品目錄表1份、贓物認領保管單2紙附卷
    可憑（見警卷第15、17至18頁），此外復有贓物照片 2幀在
    卷可資佐證（見警卷第21頁）。是被告之自白與事實相符，
    應可採信。本案事證明確，被告犯行洵堪認定。
  (二)核被告 3度行竊商店內之財物，所為均係犯刑法第320條第1
    項之竊盜罪。被告 3次竊盜犯行，犯意各別，時間有異，應
    予分論併罰。又被告有如犯罪事實欄所載前案有期徒刑執行
    完畢之紀錄，有臺灣高等法院被告前案紀錄表在卷可按，其
    於前開有期徒刑之執行完畢後 5年內，故意再犯本案有期徒
    刑以上之各罪，俱為累犯，應均依刑法第47條第 1項之規定
    加重其刑。
  (三)末查被告於93年3月9日，因罹患「病態偷竊症」而前往財團
    法人奇美醫院（下稱奇美醫院）就診，此有被告及其配偶即
    上訴人丁○○提出之奇美醫院診斷證明書 1紙在卷可稽（見
    本院卷第 9頁）。而本院就此函詢奇美醫院結果，該院覆稱
    ：「戊○○約於民國93年 3月在本院診斷為〝病態偷竊症〞
    。〝病態偷竊症〞之病因尚不明，主要症狀為一再無法抗拒
    偷竊的衝動而行竊，是屬於衝動障礙症的一種。通常係間斷
    發作，偷竊時會有焦慮不安及罪惡感，但仍不能防止下一次
    的發生。…此病症通常會起起伏伏而慢性化，治療效果與療
    程不定。本個案（即被告）於民國96年3月至5月持續治療期
    間，依病歷記錄，並無偷竊行為之出現。至於96年12月 8日
    、97年 3月23日之偷竊行為，依個案過去病史，該行為跟其
    〝病態偷竊症〞可能相關…」，此有該院97年10月22日（97
    ）奇醫字第5629號函檢附之被告病情摘要 1份附卷可憑（見
    本院卷第44至45頁）。又本院依檢察官之聲請將被告送往奇
    美醫院進行精神鑑定，以查明被告行為當時之精神狀態，經
    該院鑑定結果，認：「鍾員（即被告）的偷竊行為約在十多
    年前發生，皆為臨時起意，所偷竊的物品非其經濟所不能負
    擔，且多數偷竊後的物品多轉送他人或藏起來，雖經司法制
    裁、矯治教育的介入，但其偷竊行為仍持續發生。鍾員的臨
    床診斷為病態偷竊症，此診斷屬於精神科診斷準則中衝動控
    制障礙中的一種。案發當時，鍾員受疾病的影響，出現偷竊
    的行為，雖其尚能辨識其行為違法，但鍾員受該疾病的影響
    ，其行為當時，辨其行為違法或依其辨識而行為之能力具顯
    著減低情形」，此有該院臺南分院97年12月 9日97美分字第
    0297號函及該函檢附之精神鑑定報告 1份在卷可按（見本院
    卷第72至74頁）。則依上開精神鑑定報告意旨，本案被告於
    上開3次竊盜行為當時，顯有刑法第19條第2項所指因精神障
    礙致其辨識行為違法或依其辨識而行為之能力顯著減低之情
    形，爰依刑法第19條第 2項之規定，減輕其刑，並先加後減
    之。
  (四)原審以被告3次竊盜犯行，事證明確，依刑事訴訟法第449條
    第1項前段、第454條第2項，刑法第320條第1項、第47條第1
    項、第51條第6款、第41條第1項前段，刑法施行法第1條之1
    ，就被告3次竊盜犯行分別量處有期徒刑3月、拘役50日、拘
    役60日，並定其應執行之刑為有期徒刑 3月、拘役80日暨諭
    知易科罰金之折算標準，雖非無見。然原審未審酌被告因罹
    患「病態偷竊症」，於行為當時有因精神障礙致其辨識行為
    違法或依其辨識而行為之能力顯著減低之情形，以致未依刑
    法第19條第 2項之規定減輕其刑，尚有未洽。被告及被告配
    偶丁○○上訴意旨雖未就此加以指摘，但原判決既有違誤，
    自應由本院予以撤銷改判。至上訴意旨另請求本院依刑法第
    59條之規定，予以酌量減輕其刑云云。惟按刑法第59條所規
    定之酌量減輕其刑，係裁判上之減輕，必以犯罪之情狀可憫
    恕，認為宣告法定最低度之刑猶嫌過重者，始有其適用；如
    別有法定減輕之事由者，應優先適用法定減輕事由減輕其刑
    後，猶嫌過重時，始得為之，最高法院88年度台非字第 265
    號判決意旨可資參照。查本案被告因合於刑法第19條第 2項
    之法定減輕事由，業經本院依法減輕其刑，已如前述，經核
    被告犯罪情狀，本院認依刑法第19條第 2項之規定予以減輕
    其刑後，已無過重情事，自無再依刑法第59條之規定酌量減
    輕其刑之必要，上訴意旨求予再依上開規定酌量減輕其刑，
    自無理由。
  (五)爰審酌被告前有多次因竊盜案件受刑之宣告乃至刑罰執行之
    前案紀錄，有臺灣高等法院被告前案紀錄表在卷可稽，竟不
    知警惕，再為本案竊盜犯行，素行雖不能認為良好，但被告
    本案竊盜犯行，係因罹患「病態偷竊症」，難以控制竊盜之
    衝動所致，且被告所竊取之財物價值非鉅，其中部分財物復
    已發還被害人領回，未致被害人重大財物損失，且被告犯後
    坦承犯行，態度良好等一切情狀，分別量處如主文所示之刑
    ，並諭知易科罰金之折算標準暨定其應執行之刑，以示懲儆
    。又到庭之公訴檢察官以被告前有多次竊盜前科，顯有反覆
    實施竊盜犯罪之虞，且依奇美醫院臺南分院前引97年12月 9
    日97美分字第0297號函文及該函檢附之精神鑑定報告結論意
    旨，認被告即便受司法制裁或矯治教育，仍有再犯之可能，
    乃請求本院併予宣告監護處分等語，固非無見。惟被告之偷
    竊行為並無危害公共安全之虞，而依卷附臺灣高等法院被告
    前案紀錄表所示，被告雖曾於82年、83年、85年、88年、93
    年、96年間，因竊盜案件，經本院判處罪刑確定，然依本院
    向奇美醫院函詢並委請該院對被告進行精神鑑定結果，被告
    遲至93年 3月間，始因偷竊行為反覆發生，而前往奇美醫院
    治療，於96年3月至5月接受治療期間，並無竊盜行為出現，
    此有前引奇美醫院函覆之被告病情摘要及精神鑑定報告在卷
    可按（見本院卷第45、73頁），則被告於93年之前之多次竊
    盜前科，或係因其罹患之「病態偷竊症」未受適當治療所致
    。又被告中斷治療後，雖又再為本案竊盜犯行，然被告接受
    治療期間，既無竊盜行為出現，顯見被告接受治療確有成效
    ，而被告目前確於奇美醫院接受藥物治療，此有上訴人即被
    告配偶丁○○提出之該院97年10月20日藥袋 1紙在卷可資佐
    證。是被告既已就其罹患之「病態偷竊症」接受治療，應認
    無再為監護處分之必要，爰不予宣付監護，併予敘明。
據上論斷，應依刑事訴訟法第455條之 1第1項、第3項、第369條
第1項前段、第364條、第299條第1項前段，刑法第320條第1項、
第47條第1項、第19條第2項、第41條第1項前段、第51條第6款，
刑法施行法第1條之1第1項、第2項前段，判決如主文。
本案經檢察官甲○○到庭執行職務。
中    華    民    國    98    年    2     月    25    日
                  刑事第十四庭  審判長法  官  吳坤芳
                                      法  官  陳金虎
                                      法  官  周紹武
以上正本證明與原本無異
本判決不得上訴。
                                      書記官  徐晨芳
中    華    民    國    98    年    2     月    27    日


司法院資訊處製作；財團法人民間司法改革基金會備份。
